【裁判字號】    98,聲再,134
【裁判日期】    980721
【裁判案由】    聲請再審
【裁判全文】
臺灣高等法院臺中分院刑事裁定         98年度聲再字第134號
再審聲請人
即受判決人  甲○○
上列聲請人因違反公職人員選舉罷免法案件，對於本院97年度選
上更(一)字第216號，中華民國98年1月20日第二審確定判決（原審
案號：臺灣苗栗地方法院95年度選訴字第11號，起訴案號：臺灣
苗栗地方法院檢察署95年度選偵字第29、31號，併辦案號：同署
96年度選偵字第39號），聲請再審，本院裁定如下：
    主  文
再審之聲請駁回。
    理  由
一、聲請意旨略以：(一)依據原確定判決附表一編號41、46、16、
    72所述之內容，以及聲請人即被告甲○○原審之選任辯護人
    96 年10月8日準備書(二)貳、被告之證據清單編號34所述之內
    容，在在足證本案中，各候選人即同案被告吳盛彬、張家榮
    、羅志明、黃松勝與被告甲○○間對於就應以何人為行賄之
    人或為受賄之人，以及行賄之人所行求、期約或交付賄賂或
    其他不正利益之內容均未為意思合致，行賄與受賄二者之對
    價關係尚未成立，渠等之行為，與公職人員選舉罷免法第89
    條第1項（現行法第97條第1項）之對於候選人行求賄賂，而
    約其放棄競選罪嫌自屬有間。渠等並未構成上列公職人員選
    舉罷免法之對於候選人行求賄賂，而約其放棄競選罪責。(二)
    退一步言，縱認聲請人所為，係有意為公職人員選舉罷免法
    第89條第1項（現行法第97條第1項）所示對於候選人行求賄
    賂，而約其放棄競選之行為，然因始終無候選人願意退選，
    尚乏「約使放棄競選」之對象，故無從著手實行，仍屬在預
    備階段，原判決遽論行求退選罪，與法有違。(三)聲請人於原
    確定判決判決有罪確定後，發現確實之新證據即中華電信股
    份有限公司臺灣中區電信分公司苗栗營運處95年8月29日苗
    帳宏（95）第007號函所附000-000000及000-000000號電話
    ，自95年4月25日及95年4月30日止與證人謝達榮、徐文錦、
    謝受光等人之雙向通聯記錄，以上列電話通聯記錄內容所示
    ，上列期間與聲請人通話聯絡受聲請人邀約到場參與系爭餐
    敘之人尚有謝達榮、徐文錦、謝受光等人，並非僅有同案被
    告黃松勝、吳盛彬、羅志明、張家榮等人，足證該次餐敘聲
    請人並非係為對於候選人行求賄賂，而約其放棄競選而邀約
    該次餐會。是本案顯有刑事訴訟法第420條第1項第6款之再
    審事由，為此提起再審聲請等語。
二、按證據之取捨、事實之認定，乃法院職權行使之範圍，法院
    經調查證據之結果，本於確信，依自由心證之取捨證據，苟
    其取捨，與經驗法則或論理法則無違，即不得任意指為有未
    審酌違法之情。復按所謂發見確實之新證據，係指就新證據
    之本身形式上觀察，毋須經調查程序，顯然可認為足以動搖
    原確定之判決者而言（最高法院40年度臺抗字第2號判例參
    照）。且刑事訴訟法第420條第1項第6款所謂發見確實之新
    證據，係指該證據於事實審法院判決前已經存在，為法院、
    當事人所不知，不及調查斟酌，至其後始行發見，且就證據
    本身形式上觀察，固不以絕對不須經過調查程序為條件，但
    必須顯然可認為足以動搖原有罪確定判決，而為受判決人無
    罪、免訴、免刑或輕於原判決所認罪名之判決者為限。故受
    理聲請再審之最後事實審法院，應就聲請再審理由之所謂「
    新證據」，是否具備事實審判決前已經存在，為法院、當事
    人所不知，事後方行發見之「嶄新性」，及顯然可認足以動
    搖原有罪確定判決，應為無罪、免訴、免刑或輕於原判決罪
    名之「顯然性」二要件，加以審查，為判斷應否准予開始再
    審之準據（最高法院93年度臺抗字第98號裁定意旨參照）。
三、經查，本件再審聲請人即受判決人甲○○（下稱聲請人）違
    反公職人員選舉罷免法之犯行已於原確定判決事實及理由中
    詳為認定及說明，對於聲請人聲請意旨(一)、(二)所持否認犯罪
    事實之辯解，不足採信，亦有敘述，聲請人上開聲請意旨置
    本院原確定判決明白之論斷於不顧，仍持原判決已說明理由
    而捨棄不採之陳詞辯解，再為爭執，已難謂符合聲請再審之
    理由；又聲請人是否另有邀約他人參與系爭餐會，與聲請人
    是否違反公職人員選舉罷免法犯行之認定，並無直接關聯性
    ，聲請人所提出之電話通聯記錄及要求傳訊之證人，自其形
    式上觀察，並不顯然足以動搖原有罪確定判決，而應為有利
    於再審聲請人之判決，亦即不具備聲請再審證據所應具備之
    「顯然性」，且謝達榮等人既係當日參與餐會之人，則前開
    人證即係於原確定判決前已經存在，並為聲請人所知悉，當
    非事後方行發現，不具證據之「嶄新性」，自不合刑事訴訟
    法第420條第1項第6款所謂「發現確實之新證據」應具有「
    嶄新性」之再審要件。
四、綜上所述，聲請再審意旨所陳各節均不符刑事訴訟法第420
    條第1項第6款「新證據」之要件，揆諸上揭說明，本件再審
    聲請並無理由，應予駁回，爰依刑事訴訟法第434條第1項，
    裁定如主文。
中    華    民    國    98    年    7     月    21    日
            刑事刑十一庭  審判長法  官  陳  朱  貴
                                法  官  何  志  通
                                法  官  郭  同  奇
以上正本證明與原本無異。
如不服本裁定，得於收受送達後五日內向本院提出抗告書狀（須
附繕本）。
                                書記官  康  孝  慈
中    華    民    國    98    年    7     月    21    日


司法院資訊處製作；財團法人民間司法改革基金會備份。
